臺灣高等法院刑事判決
109年度上訴字第3326號
    上  訴  人
    即  被  告  古建軒



    選任辯護人  林傳欽律師(法扶)      
                趙浩程律師(法扶)
上列上訴人即被告因強盜等案件，不服臺灣新竹地方法院109年
度訴字第107號，中華民國109年7月28日第一審判決（起訴案號
：臺灣新竹地方檢察署108年度偵字第13714號），提起上訴，本
院判決如下：
    主  文
上訴駁回。
    事  實
一、古建軒於民國108年12月14日12時15分許，騎乘胞兄古楷祥
    所有之車牌號碼000-000號普通重型機車搭載友人王宛琁，
    行經彭紹煖所有位於新竹縣○○鄉○○村0鄰0000號之開放式果
    園（種植10多株虎頭柑），竟意圖為自己不法之所有，基於
    竊盜之犯意，徒手摘取上開果園內之虎頭柑1顆，放置於所
    騎乘機車之前方腳踏墊得手，適為相距約10公尺外之彭紹煖
    發見，即向古建軒招手，並口喊「先生、先生、過來、過來
    」，詎古建軒欲離開現場避免被攔阻，竟基於強制、傷害之
    犯意，騎乘上開機車加速往彭紹煖所在方向急駛，機車把手
    撞到彭紹煖身體，致彭紹煖倒地受有胸部挫傷併擦傷、左肩
    挫傷、右膝挫傷等傷害，古建軒即以此強暴手段，妨害彭紹
    煖行使攔阻現行犯之權利，並逃離現場（前揭傷害部分業據
    彭紹煖撤回告訴，不另為公訴不受理之諭知，詳如後述）；
    而古建軒放置於腳踏墊之虎頭柑1顆亦因而掉落現場。嗣彭
    紹煖起身後，見古建軒在前方約120公尺處之新竹縣○○鄉○○○
    0鄰00號之SRC北埔印象咖啡民宿前等紅綠燈，即駕駛路旁車
    牌號碼00-0000號藍色自用小貨車追過去；古建軒於同日12
    時16分許，見彭紹煖開車追來，為避免被攔阻，竟承前述強
    制暨恐嚇、毀損之犯意，以上開機車橫擋於彭紹煖駕駛之上
    開貨車前阻擋彭紹煖行駛，並於彭紹煖未及下車之際，先持
    所騎乘機車置物箱內之石頭砸向上開貨車之後擋風玻璃，致
    玻璃破裂而生損壞於彭紹煖，再於彭紹煖自上開貨車下車躲
    避之際，又取機車置物箱內之第2顆石頭砸向上開貨車之前
    擋風玻璃，致玻璃破裂而生損壞於彭紹煖，並對彭紹煖說：
    我專門玩你這種人等語，以此強暴、脅迫手段，妨害彭紹煖
    行使權利，並使彭紹煖心生畏懼，致生危害於安全（前揭毀
    損部分業據彭紹煖撤回告訴，不另為公訴不受理之諭知）。
    古建軒為避免再被彭紹煖攔阻，隨即催促友人王宛琁上車，
    騎乘上開機車離去。
二、嗣員警獲報後至案發現場扣得古建軒丟擲之石頭2顆；復於1
    08年12月17日持臺灣新竹地方檢察署檢察官核發之拘票至古
    建軒住所將其拘提到案，並扣得古建軒於案發當時穿著之藍
    色長袖上衣及黑色運動短褲各1件。
三、案經彭紹煖訴由新竹縣政府警察局竹東分局報請臺灣新竹地
    方檢察署檢察官偵查起訴。
    理  由
壹、程序部分（證據能力部分）：
    本院援引之下列證據資料（包含供述證據、文書證據等），
    並無證據證明係公務員違背法定程序所取得；又經本院審認
    結果，尚無顯有不可信之情況與不得作為證據之情形，本院
    審酌上開證據資料製作時之情況，且無違法不當及證明力明
    顯過低之瑕疵，且均經本院於審理期日提示予檢察官、被告
    及辯護人辨識而為合法調查，自均有證據能力。
貳、實體部分：
一、認定被告犯罪事實所憑之證據及理由：
  ㈠訊據被告對竊盜及在SRC北埔印象咖啡民宿前所為強制及恐嚇
    犯行認罪；僅辯稱：在彭紹煖所有果園前，並不是故意要讓
    告訴人受傷，當時騎車要閃告訴人，因對向有來車，沒地方
    閃，才撞到告訴人等語。辯護人為被告辯稱：被告與告訴人
    已和解，告訴人也同意給被告自新機會，原審量刑過重不符
    比例及衡平原則，請求從輕量刑等語。
  ㈡被告對竊盜及在SRC北埔印象咖啡民宿前所為強制及恐嚇犯行
    認罪，核與證人彭紹煖於警詢、偵查、原審之證述及證人王
    宛琁於警詢及偵查之證述內容，互核相符；此外，復有SRC 
    北埔印象咖啡民宿旁道路監視錄影畫面截取照片暨光碟1片
    、上開貨車擋風玻璃毀損情況及石頭、虎頭柑照片、新竹縣
    政府警察局竹東分局搜索扣押筆錄暨扣押物品目錄表在卷可
    參，更有石頭2顆扣案足稽。綜上，足認被告上開自白與事
    實相符，堪以採信。
  ㈢被告雖辯稱：在彭紹煖所有果園前，並不是故意要讓告訴人
    受傷，當時騎車要閃告訴人，因對向有來車，沒地方閃，才
    撞到告訴人等語。然查：
  ⒈告訴人彭紹煖於警詢稱：當時看到有名男子偷我的虎頭柑並
    放置在他機車腳踏板，我出聲並配合手勢說：先生、過來、
    過來，想請他下車，對方沒跟我交談也沒爭執，就騎乘機車
    從我這邊衝撞上來，把我撞倒在地上等語（見偵卷第25頁）
    ；復於108年12月20日偵訊時證稱：我中午要回家吃飯，發
    現有人停在我果園旁邊，我下車查看，看見他伸手採我的橘
    子，我伸手招他過來並走約2步，當時距離約10公尺，被告
    卻騎機車撞我等語（見他卷第31頁）；又於109年1月14日偵
    查中證稱：當時我站在路中央，那條路2台遊覽車能會車，
    道路寬至少8、9公尺，我覺得他故意撞我，直接向我騎過來
    ，他撞倒我右方我就倒地，我沒拉到他機車，是被他機車勾
    到就倒地等語（見偵卷第132頁）。於原審又證稱：我看到
    他採虎頭柑採好要跑，我就走過去，走3到5步，右手高舉招
    手說「先生、先生、過來」，然後就「砰」，就撞到倒地；
    當時被告沒停，我邊招手邊說「先生、先生、過來」，一下
    子就撞到，被機車把手之類的勾到我的胸部，「砰」一下我
    就倒地；我沒感覺被告有減速或往左、往右閃躲的動作等語
    （見原審卷第209-211頁）。而被告友人王宛琁於警詢時亦
    稱：被告將摘取的虎頭柑放在機車前方，接著騎車要離去，
    我看見一個老伯出現在機車前方，被告就催油門加速想要離
    去，直接向老伯衝撞而去，老伯被撞倒在地，虎頭柑也滾落
    地上；因老伯當場有看到被告摘取橘子想要前來阻止，被告
    想趕快離開現場，便直接衝撞老伯等語（見偵卷證物袋內警
    詢筆錄第3-4頁）；證人王宛琁既為被告友人，自無甘冒偽
    證風險誣指被告之理，且案發當時王宛琁與被告同在機車上
    ，對於被告騎乘狀況自當瞭解，其證述內容應屬可採，且核
    其證述情節與證人彭紹煖前揭證述內容大致相符，顯見證人
    彭紹煖並非憑空捏造遭被告故意騎乘機車衝撞之情。另證人
    即目擊證人葉秀瑩於警詢中稱；我當時坐在自小客車左邊後
    座看風景，看到有個阿伯舉手示意騎機車男子停車，騎機車
    男子沒停車，就撞到阿伯，撞倒後沒停車查看，就跑掉等語
    （見偵卷第116頁）；於原審亦證稱：當時剛好在看窗外風
    景，看到阿伯站在路上要攔一台摩托車，看到摩托車撞到阿
    伯，龍頭轉了一下，就從旁邊騎過去，我說的阿伯就是彭紹
    煖；被告機車直接撞下去，沒煞車，沒看到被告機車在撞之
    前有無想要閃的不穩動作，我看到時就是直接撞下去等語（
    見原審卷第000 -000頁）；證人葉秀瑩與彭紹煖及被告素昧
    平生，當無刻意構陷被告之理，其證述當屬可信，更見證人
    彭紹煖所述並非虛捏以構陷被告之詞，應可採信。
  ⒉再上開果園旁道路監視錄影畫面勘驗結果如下：被告騎乘機
    車沿果園外牆自道路左方往右方前進，被告機車自道路外側
    偏向中央行駛，彭紹煖則徒步沿果園外牆自道路右方往左方
    被告方向前行並伸手向前欲行阻擋，而被告仍朝彭紹煖方向
    直行，致撞擊彭紹煖。此時機車同向車道並無其他來車，對
    向車道則有一輛深色的自小客車經過，與機車及彭紹煖交錯
    而過，未受波及（見原審卷第203-204頁）。足見，被告機
    車本騎乘在道路外側而騎往道路中央，倘若被告真欲閃躲人
    在道路中央之彭紹煖，縱然對向有來車，但其同向未見任何
    車輛，被告大可再往道路外側閃躲，豈有因對向有來車而無
    從閃躲之理？況倘被告確無故意衝撞告訴人以逃離現場之意
    ，縱令是上坡路段，其仍可減速或直接煞車避免事故發生，
    然其絲毫未減速慢行或煞車，在在可見，其係故意衝撞彭紹
    煖無疑。
  ⒊由上開證人彭紹煖、王宛琁及葉秀瑩等人之證述及監視錄影
    畫面綜合以觀，彭紹煖發現虎頭柑遭竊向被告招手阻攔之際
    ，被告卻騎乘上開機車加速往彭紹煖所在方向衝過去，機車
    把手撞到彭紹煖身體，致彭紹煖倒地受有胸部挫傷併擦傷、
    左肩挫傷、右膝挫傷等傷害，被告即以此強暴手段，妨害彭
    紹煖行使攔阻現行犯離去之權利，已構成刑法第304條第1項
    所定強制罪。
  ㈣公訴意旨固認被告竊取虎頭柑後，為防護贓物、脫免逮捕而
    騎乘機車故意衝撞彭紹煖，且於彭紹煖駕車追逐時將機車橫
    放於道路阻擋彭紹煖行駛，復持石頭砸向彭紹煖駕駛之車輛
    ，又對彭紹煖說道：「我專門玩你這種人」等語，使彭紹煖
    難以抗拒，而涉犯準強盜罪嫌。
  ⒈按刑法第329條準強盜罪之規定，將竊盜或搶奪之行為人為防
    護贓物、脫免逮捕或湮滅罪證而當場施強暴、脅迫之行為，
    視為施強暴、脅迫使人不能抗拒而取走財物之強盜行為；乃
    因準強盜罪之取財行為與施強暴、脅迫行為之因果順序，雖
    與強盜罪相反，卻有時空之緊密連接關係，以致竊盜或搶奪
    故意與施強暴、脅迫之故意，並非截然可分，而得以視為一
    複合之單一故意，亦即可認為此等行為人之主觀不法與強盜
    行為人之主觀不法幾無差異；復因取財行為與強暴、脅迫行
    為之因果順序縱使倒置，客觀上對於被害人或第三人所造成
    財產法益與人身法益之損害卻無二致，而具有得予以相同評
    價之客觀不法。故擬制為強盜行為之準強盜罪構成要件行為
    ，雖未如刑法第328條強盜罪之規定，將實施強暴、脅迫所
    導致被害人或第三人不能抗拒之要件予以明文規定，惟必於
    竊盜或搶奪之際，當場實施之強暴、脅迫行為，已達使人難
    以抗拒之程度，其行為之客觀不法，方與強盜行為之客觀不
    法相當，而得與強盜罪同其法定刑（司法院釋字第630 號解
    釋參照）。故竊盜或搶奪之行為人，縱因防護贓物、脫免逮
    捕或湮滅罪證，而有當場施以強暴、脅迫之行為，惟其所實
    施之強暴、脅迫行為，若尚未達於使人「難以抗拒」之程度
    者，即難與強盜行為同視，自不能遽依準強盜罪論擬。至於
    行為人所施用之強暴、脅迫行為，是否足使被害人在身體或
    精神上達於難以抗拒之程度，自應就當時之具體事實，予以
    客觀之判斷（最高法院96年度台上字第7243號、第7348號、
    第7601號判決可資參照）。次按，刑法第329條之所謂「強
    暴」，係指直接或間接對於人之身體施以暴力，壓制被害人
    之抗拒，或使被害人處於「不能抗拒」之狀態而言。次按刑
    法第329條之準強盜罪，須以竊盜或搶奪，因防護贓物、脫
    免逮捕或湮滅罪證，而當場施以強暴脅迫者，始能成立。而
    「強暴」，是指行為人以有形之體力或其他行為，造成被害
    人一種心理上或生理上被強制之狀態，而足以妨礙被害人之
    意思決定或依其意思決定而行動之自由者；即上開準強盜罪
    之成立，不但須行為人有當場之積極施暴行為，且須其行為
    已足以造成被害人心理上或生理上之被強制狀態者，始足當
    之；亦即，所謂強暴、脅迫手段，必須限於行為人有意直接
    或間接對「人」之身體施以暴力，亦即須有施暴行於人之「
    主觀意思」及「客觀積極行為」始足當之，若行為人並無「
    積極」攻擊施暴行為，且其行為亦不足以造成被害人之心理
    上或生理上之被強制狀態，即難謂已該當於上開準強盜罪之
    犯行。
  ⒉經查，本件被告竊取路旁虎頭柑1顆，放置於所騎乘機車之前
    方腳踏墊得手，適為相距約10公尺外之彭紹煖發見，即向被
    告招手，並口喊「先生、先生、過來、過來」，被告見彭紹
    煖上前攔阻，竟騎乘上開機車加速往彭紹煖所在方向急駛，
    機車把手撞到彭紹煖身體，致彭紹煖倒地受傷；嗣彭紹煖起
    身後，見被告在前方約120公尺處之SRC北埔印象咖啡民宿前
    等紅綠燈，即駕駛路旁自用小貨車追過去；被告見彭紹煖開
    車追來，即以上開機車橫擋於彭紹煖駕駛之上開貨車前阻擋
    彭紹煖行駛；復持石頭砸向彭紹煖駕駛之車輛，又對彭紹煖
    說道：「我專門玩你這種人」之事實，業據證人彭紹煖於原
    審證稱：被告機車衝過來我就跌倒了，跌倒時在地上大約停
    3至5秒，那時已沒方向感，抬頭一看，發現我的車子在旁邊
    ；起身看到被告在等紅燈，就趕快上車要找被告理論，被告
    看到我車子追出去，把機車換一個方向橫檔在路中間等語（
    見原審卷第213-214頁）；復參以彭紹煖遭被告撞擊後受有
    胸部挫傷併擦傷、左肩挫傷、右膝挫傷等傷勢，此有國立台
    灣大學醫學院附設醫院竹東分院診斷證明書在卷可參（見偵
    卷第114頁），此部分事實，固可認定。惟被告雖騎乘機車
    衝撞彭紹煖，但由彭紹煖上開傷勢及遭被告撞擊後經過數秒
    喘息旋即上車，隻身追逐被告情況以觀，並無妨礙彭紹煖之
    追捕行動；證人彭紹煖亦表示：當時沒想那麼多，我只是想
    把事情澄清等語（見原審卷第225頁），尚難認定彭紹煖意
    思自由已達完全受壓制之程度，不該當準強盜罪「致使難以
    抗拒」之程度，其不法之內涵顯不足與強盜罪之不法內涵等
    量齊觀，殆無疑義。再者，被告固將機車橫停在路邊阻礙彭
    紹煖行駛，並持石頭砸毀彭紹煖駕駛之車輛且道出恐嚇之語
    ；但證人彭紹煖於原審證稱：印象咖啡館現場有很多人在旁
    觀；被告有攻擊我的車子，沒攻擊我的人；因被告拿石頭直
    接往玻璃丟，在砸的同時跟我說「我專門玩你這種人」；我
    說「先生，你怎麼可以這樣」；我就想說不能再跟他有接觸
    ，就往後走；然後我有聽到被告說「走、走、趕快走」類似
    的話，我轉身一看，他又再說「走、走、還不趕快走」之類
    的話，這些話是被告跟那天他載的女生說的，之後被告就騎
    車載女生離開了；我沒向現場的人呼救、請求幫忙等語（見
    原審卷第218、221-222、225、229頁）；可見被告為避免被
    彭紹煖攔阻，以機車撞擊彭紹煖後，旋即騎車離開；而在SR
    C北埔印象咖啡民宿前，被告與彭紹煖間亦始終保有一段距
    離，雖過程中被告丟擲石頭及出言恐嚇使彭紹煖受有驚嚇，
    但被告丟擲石頭並非針對彭紹煖本人，被告又不斷催促同行
    王宛琁離開，由此益見被告前揭種種舉動目的應是威嚇警示
    欲阻止彭紹煖繼續攔阻以盡快逃離現場，而非要完全剝奪彭
    紹煖意思決定自由；況依照彭紹煖前揭所述，其尚且能自行
    決定與被告保持更遠的距離，身體亦未再與被告有任何碰觸
    ，甚至能對被告丟擲石頭及出言恐嚇之舉動提出質疑，顯見
    彭紹煖生理上之行動自由並無遭被告強制壓抑而達「難以抗
    拒」之程度。甚且，案發全程被告與彭紹煖兩人互動時間短
    暫，在現場不乏旁觀群眾之情況下，彭紹煖並未為呼救或請
    求協助，更見被告所為並未使彭紹煖之意思自由受到壓抑而
    達於「不能抗拒」、「難以抗拒」之程度，由上開客觀事實
    ，均足以證明彭紹煖在身體或精神上均未達於「難以抗拒」
    之程度，依前揭說明，要難以準強盜罪相繩，自應僅成立強
    制罪，如前所述。
  ㈤綜上所述，本案事證明確，被告竊盜、強制及恐嚇犯行均洵
    堪認定，應依法論科。
參、論罪科刑：
一、刑法第304條、第305條於108年12月25日修正公布，並於同
    年月27日施行，該條自72年6月26日後均未修正，此次修法
    係將上開條文罰金數額調整換算後予以明訂，應無新舊法比
    較之問題，先予敘明。是核被告所為係犯刑法第320條第1項
    竊盜罪、同法第304條第1項強制罪、第305條恐嚇危害安全
    罪。因被告行為尚未使彭紹煖之意思自由受到壓抑而達於不
    能抗拒之程度，揆諸前揭說明，核與刑法第329條準強盜罪
    之構成要件有間，公訴意旨認被告係犯刑法第329條準強盜
    罪，尚有未恰，惟起訴事實與本案判決之事實既屬同一，且
    原審已於審判期日諭知並命檢察官、被告及辯護人一併辯論
    （見原審卷第250頁），對於被告防禦權已有保障，爰依刑
    事訴訟法第300條變更起訴法條而審理，附此敘明。被告基
    於同一逃避彭紹煖追躡之目的而為接續所為強制、恐嚇之犯
    行，行為時間、地點具相當密切性，難以強行切割，當屬一
    行為觸犯上開二罪，為想像競合犯，應依刑法第55條規定，
    從一重而論以強制罪。又被告係完成竊盜犯行後，見彭紹煖
    上前阻攔而犯強制罪，此二罪犯意個別，行為互殊，應分論
    併罰。
二、公訴意旨認被告另涉犯刑法第277條第1項傷害罪及同法第35
    4條毀損罪；惟被告與告訴人彭紹煖已成立和解，其並於109
    年6月2日原審審理時表示撤回告訴，有調解筆錄、聲請撤回
    告訴狀1份在卷可參（見原審卷第119-121頁）；此部分與前
    揭經判決有罪之強制罪部分，具有一行為觸犯數罪名之想像
    競合之裁判上一罪關係，爰不另為公訴不受理判決之諭知，
    附此敘明。
三、有關累犯不論情節一律應加重其刑之規定，司法院於108年2
    月22日以775號解釋文，認為：刑法第47條第1項規定：「受
    徒刑之執行完畢，或一部之執行而赦免後，5年以內故意再
    犯有期徒刑以上之罪者，為累犯，加重本刑至二分之一。」
    有關累犯加重本刑部分，不生違反憲法一行為不二罰原則之
    問題。惟其不分情節，基於累犯者有其特別惡性及對刑罰反
    應力薄弱等立法理由，一律須加重最低本刑，於不符合刑法
    第59條所定要件之情形下，致生行為人所受之刑罰超過其所
    應負擔罪責之個案，其人身自由因此遭受過苛之侵害部分，
    對人民受憲法第8條保障之人身自由所為限制，不符憲法罪
    刑相當原則，牴觸憲法第23條比例原則。於此範圍內，有關
    機關應自本解釋公布之日起2年內，依本解釋意旨修正之。
    於修正前，為避免發生上述罪刑不相當之情形，法院就該個
    案應依本解釋意旨，裁量是否加重最低本刑。而就法院裁量
    是否加重最低本刑部分，解釋理由書則認為：刑罰須以罪責
    為基礎，並受罪責原則之拘束，無罪責即無刑罰，刑罰須與
    罪責相對應。亦即國家所施加之刑罰須與行為人之罪責相當
    ，刑罰不得超過罪責。基於憲法罪刑相當原則，立法機關衡
    量其所欲維護法益之重要性、防止侵害之可能性及事後矯正
    行為人之必要性，綜合斟酌各項情狀，以法律規定法官所得
    科處之刑罰種類及其上下限，應與該犯罪行為所生之危害、
    行為人責任之輕重相符，始與憲法罪刑相當原則及憲法第23
    條比例原則無違。系爭規定一不分情節，基於累犯者有其特
    別惡性及對刑罰反應力薄弱等立法理由，一律加重最低本刑
    ，於不符合刑法第59條所定要件之情形下，致生行為人所受
    之刑罰超過其所應負擔罪責之個案，其人身自由因此遭受過
    苛之侵害部分，對人民受憲法第8條保障之人身自由所為限
    制，不符憲法罪刑相當原則，牴觸憲法第23條比例原則。於
    此範圍內，有關機關應自本解釋公布之日起2年內，依本解
    釋意旨修正之。於修正前，為避免發生上述罪刑不相當之情
    形，法院就該個案應依本解釋意旨，裁量是否加重最低本刑
    。查被告於⑴於101年間，因竊盜案件，經臺灣桃園地方法院
    102年度易字第638號判決判處有期徒刑5月確定；⑵又於103
    年間，因傷害案件，經臺灣桃園地方法院103年度易字第905
    號判決判處有期徒刑3月，被告不服提起上訴，經本院以103
    年度上易字第2187號判決上訴駁回確定。前揭2案件經本院1
    04年度聲字第451號裁定定應執行7月確定，並於104年4月15
    日易科罰金執行完畢。其於5年內故意再犯本件有期徒刑以
    上之罪，為累犯；綜觀被告前案記錄，不乏竊盜、對他人強
    暴脅迫之前案紀錄，竟又再犯本件竊盜、強制罪，顯見其再
    犯率甚高，刑罰反應力薄弱，先前所處之刑罰難收矯治之效
    ，依釋字第775號解釋意旨，本院認被告對於刑罰反應力殊
    嫌薄弱，應依刑法第47條第1項加重其刑。
肆、維持原判決之理由：
一、原審以被告犯罪事證明確，適用刑法第320條第1項、第304
    條第1項、第305條、第55條、第47條第1項等規定，審酌被
    告正值青壯，卻不思正當途徑取得財物，反順手牽羊竊取告
    訴人種植的虎頭柑，經告訴人發現上前阻攔，非但未立即致
    歉並返還竊取之物，反騎乘機車衝撞告訴人加速逃逸，見告
    訴人駕車追躡在後又將機車橫檔在路中央阻撓告訴人前行，
    更朝告訴人車輛丟擲石塊及出言恐嚇，致使告訴人飽受驚嚇
    ，所為實值非難；且被告於拘提當日偵訊時竟稱要對告訴人
    提出偽證、強制、恐嚇之告訴等語（見偵卷第85頁），顯見
    被告斯時仍無任何悔意；惟念及被告於之後偵訊、原審訊問
    時數次表達欲賠償告訴人之意（見偵卷第139頁；原審卷第4
    0-41、90-91頁），且確實與告訴人以新臺幣5萬元達成和解
    ，告訴人並撤回本件傷害及毀損之告訴，此有調解筆錄、聲
    請撤回告訴狀、收據附卷供參（見原審卷第119-123頁），
    勉可認有彌補自身過錯之誠意，告訴人亦表示：若被告能真
    心悔改，希望我是最後一個受害者，同意給被告自新機會等
    語（見原審卷第237頁），兼衡被告教育程度為高中畢業，
    案發迄今經營個人工作室從事冷氣販賣及安裝，收入不穩定
    ，並與家人同住暨本件犯罪之動機、目的、手段、竊取物品
    價值等一切情狀，分別就本件竊盜、強制罪量處有期徒刑6
    月、6月，並定應執行刑有期徒刑10月暨均諭知易科罰金之
    折算標準，以資懲儆。經核原審認事用法並無違誤，量刑亦
    屬允當，應予維持。
二、扣案之石頭2顆，被告業已自承為其所有（見原審卷第237頁
    ），且為被告為本件犯行所用之物，應依刑法第38條第2項
    沒收之。扣案之衣褲係被告當時之穿著衣褲，證明被告為行
    為人之證據，並非法律規定應沒收或得沒收之物；而被告竊
    取之虎頭柑業已發還告訴人，此有贓物認領保管單可證（見
    偵卷第113頁），均不予宣告沒收，併此敘明。
伍、駁回被告上訴之理由：
一、被告上訴意旨略以：在彭紹煖所有果園前，並不是故意要讓
    告訴人受傷，當時騎車要閃告訴人，因對向有來車，沒地方
    閃，才撞到告訴人；另已與告訴人和解，告訴人也同意給被
    告自新機會，原審量刑過重不符比例及衡平原則，請求從輕
    量刑等語。然查：
二、按證據之取捨與證據之證明力如何，均屬事實審法院得自由
    裁量、判斷之職權，茍其此項裁量、判斷，並不悖乎通常一
    般人日常生活經驗之定則或論理法則，又於判決內論敘其何
    以作此判斷之心證理由者，即不得任意指摘其為違法。茲原
    判決就被告在彭紹煖所有果園前對彭紹煖所為強制犯行，已
    詳敘就卷內證據調查之結果，而為綜合判斷、取捨；其得心
    證的理由已說明甚詳，且所為論斷亦難認有違背經驗法則、
    論理法則，或有其他違背法令之情形，自不容任意指為違法
    。被告不服原判決，以前開自認在彭紹煖所有果園前，並不
    是故意要讓告訴人受傷，當時騎車要閃告訴人，因對向有來
    車，沒地方閃，才撞到告訴人等辯詞提起上訴，仍執原審判
    決已審酌之證據再為爭執，並對於原審取捨證據及判斷其證
    明力之職權行使，仍持己見為不同之評價，而指摘原判決不
    當，業經本院列舉事證，逐一指駁說明如前，自難認上訴有
    理由，應予以駁回。
三、按刑罰之量定，為事實審法院之職權，倘法院已審酌刑法第
    57條各款所列情狀，而所量定之刑並未逾越法定刑範圍，亦
    無顯然失當情形，自不得任意指為違法（最高法院92年度台
    上字第2116號判決意旨參照）。是刑之量定，為求個案裁判
    之妥當性，法律賦予審判法院裁量之權，量刑之輕重，屬於
    為裁判之法院得依職權自由裁量之事項，苟其量刑已以行為
    人之責任為基礎，並斟酌刑法第57條各款所列情狀，在法定
    刑度內，酌量科刑，如無偏執一端，致明顯失出失入情形，
    上級審法院即不得單就量刑部分遽指為不當或違法。查，原
    審爰以行為人之責任為基礎，審酌被告正值青壯，卻不思正
    當途徑取得財物，反順手牽羊竊取告訴人種植的虎頭柑，經
    告訴人發現上前阻攔，非但未立即致歉並返還竊取之物，反
    騎乘機車衝撞告訴人加速逃逸，見告訴人駕車追躡在後又將
    機車橫檔在路中央阻撓告訴人前行，更朝告訴人車輛丟擲石
    塊及出言恐嚇，致使告訴人飽受驚嚇，所為實值非難；且被
    告於拘提當日偵訊時竟稱要對告訴人提出偽證、強制、恐嚇
    之告訴等語，顯見被告斯時仍無任何悔意，惟念及被告於原
    審已與告訴人達成和解，告訴人並撤回本件傷害及毀損之告
    訴，勉可認有彌補自身過錯之誠意，暨被告犯罪之動機、目
    的、手段、竊取物品價值等一切情狀，分別就本件竊盜、強
    制罪量處有期徒刑6月、6月，並定應執行刑有期徒刑10月暨
    均諭知易科罰金之折算標準，顯見本件原判決業以行為人之
    行為罪責為基礎，充分斟酌刑法第57條各款所列情狀，在法
    定刑度內，酌量科刑，無何偏執一端，致明顯失出失入情形
    ，難認原判決就被告量刑有何不當之處。是被告之上訴指摘
    原判決量刑不當，亦無理由，併予駁回。
據上論斷，應依刑事訴訟法第368條，判決如主文。
本案經檢察官陳宏兆、馮品捷提起公訴，檢察官蔡顯鑫到庭執行
職務。
中　　華　　民　　國　　109 　年　　12　　月　　2 　　日
                  刑事第一庭    審判長法　官  李釱任
                                      法　官  謝梨敏
                                      法　官  梁耀鑌
以上正本證明與原本無異。
被告不得上訴。
檢察官如不服本判決，應於收受送達後20日內向本院提出上訴書
狀，其未敘述上訴之理由者並得於提起上訴後20日內向本院補提
理由書（均須按他造當事人之人數附繕本）「切勿逕送上級法院
」。
                                      書記官  宗志強
中　　華　　民　　國　　109 　年　　12　　月　　2 　　日
附錄：本案論罪科刑法條全文
中華民國刑法第320條
意圖為自己或第三人不法之所有，而竊取他人之動產者，為竊盜
罪，處 5 年以下有期徒刑、拘役或 50 萬元以下罰金。
意圖為自己或第三人不法之利益，而竊佔他人之不動產者，依前
項之規定處斷。
前二項之未遂犯罰之。
中華民國刑法第304條
以強暴、脅迫使人行無義務之事或妨害人行使權利者，處 3 年
以下有期徒刑、拘役或 9 千元以下罰金。
前項之未遂犯罰之。
中華民國刑法第305條
以加害生命、身體、自由、名譽、財產之事恐嚇他人，致生危害
於安全者，處 2 年以下有期徒刑、拘役或 9 千元以下罰金。